【裁判字號】    97,易,1148
【裁判日期】    971014
【裁判案由】    竊盜
【裁判全文】
臺灣臺南地方法院刑事判決              97年度易字第1148號
公  訴  人  臺灣臺南地方法院檢察署檢察官
被      告  乙○○
上列被告因竊盜案件，經檢察官依通常程序起訴（97年度偵字第
7447號），被告於準備程序中就被訴事實為有罪之陳述，本院改
依簡式審判程序判決如下：
    主  文
乙○○幫助踰越牆垣毀壞安全設備竊盜，處有期徒刑貳月，如易
科罰金，以新臺幣壹仟元折算壹日。
    事實及理由
一、被告乙○○因無資力購買奶粉予甫出生3 月餘之女兒食用，
    乃受綽號「莫仔」之真實姓名年籍不詳成年男子（以下簡稱
    「莫仔」）雇用，基於幫助「莫仔」竊盜之犯意，於96年12
    月21日凌晨，先騎乘機車至甲○○所有位於臺南縣新化鎮○
    ○里○○○段166-1 地號之農舍，趁該處無人看守之際，於
    同日凌晨約1時30分許至3時許，由乙○○於農舍外圍牆旁大
    樹下把風，「莫仔」則以現場放置之木梯攀越圍牆後，持不
    詳工具毀壞甲○○所有農舍門鎖，竊取置於農舍內甲○○所
    有電纜線約400至500公斤，並裝置於布袋中以現場放置之獨
    輪搬運車載運至圍牆旁，復以拋擲方式將電纜線移至圍牆外
    。其後，「莫仔」先給付乙○○新台幣（下同）1000元，即
    要求乙○○先行離去，「莫仔」並自行將上揭竊得電纜線載
    運至不詳處所。案經員警採得現場遺留煙蒂及檳榔渣等跡證
    送請鑑定後，核與乙○○DNA型別相符，始循線查獲上情。
二、前開犯罪事實，有下列事實足資證明：
（一）證人即被害人陳建福於警詢、偵訊中之供述；
（二）受理刑事案件報案三聯單、竊盜案件紀錄表、刑案現場測
      繪圖、證物清單、臺南縣警察局97年4 月11日南縣警鑑字
      第0972200522號鑑驗書，鑑驗結果（編號4 之煙蒂所遺留
      之DNA）與乙○○DNA-STR 型別相同，及電纜線遭竊現場
      照片18張在卷可稽；
（三）被告於警詢、偵查及本院審理中之自白。
三、公訴意旨雖認被告乙○○與「莫仔」有犯意聯絡、行為分擔
    ，應以共同正犯論處。惟按刑法上之幫助犯，係對於犯罪與
    正犯有共同之認識，而以幫助之意思，對於正犯資以助力，
    而未參與實施犯罪之行為者而言（最高法院75年度臺上字第
    1509號、84年度臺上字第5998號、第6475號、88年度臺上字
    第1270號判決意旨參照）。經查，本件被告僅係受「莫仔」
    之雇用，以幫助之意思，在「莫仔」為前開竊盜犯行時為把
    風之竊盜構成要件以外之行為。被告既未於事前與「莫仔」
    謀議行竊行為之分工，復未於事後參與分贓，且依本案卷證
    ，亦無證據證明被告有參與該名男子所為竊盜犯行之構成要
    件行為。亦即，本件並無證據證明被告參與竊盜之構成要件
    行為，亦無證據證明被告係以自己行竊之意思對該名男子提
    供助力。揆諸前揭說明，被告主觀上有無將前開綽號「莫仔
    」之男子所實施之加重竊盜犯行，視為己身犯行之共同犯意
    聯絡，實非無疑，自應為有利於被告之認定，認被告係以幫
    助他人竊盜之意思，而參與本件構成要件以外之行為，為幫
    助犯。起訴法條尚有未洽，應予變更。
四、又被告於警詢、偵查及本院備程序中均供稱其係為買小孩子
    奶粉才答應幫「莫仔」把風。參諸卷附被告前案資料表及戶
    籍資料查詢列印單所示，被告確於96年9 月10日保外生產，
    並於同年月19日產下一女嬰。被告因無資力購買奶粉予甫出
    生3月餘之女兒食用，而受「莫仔」雇用，以1千元之代價，
    在「莫仔」行竊時幫其把風，衡其犯罪情狀當足以引起社會
    上一般人之同情而堪予憫恕，如處法定最低度之刑仍嫌過重
    ，爰依刑法第59條之規定減輕其刑。
五、另起訴書雖載被告前因偽造有價證券案件，經本院以92年訴
    字第205號判決判處有期徒刑1年8月確定，於95年6月2 日因
    縮短刑期假釋出監，95年11月18日縮刑期滿執行完畢，其於
    5 年內故意再犯本件有期徒刑以上之罪，為累犯，應依刑法
    第47條第1項規定，加重其刑。
        惟按二以上有期徒刑併執行之情形，倘經許其假釋出獄
    者，其報請許可假釋所須最低應執行之期間，既應合併計算
    ，且假釋之殘刑期間，亦應合併計算之，其期間即無從區分
    。從而，不論假釋出獄前所執行之期間是否已逾其中一罪之
    刑期，亦不論嗣後其假釋有無被撤銷，在假釋期間內，均應
    認為尚未執行完畢（最高法院94年度台上字第2525號、94年
    度台非字第272號、93年度台非字第245號判決參照）。本件
    被告雖因所犯偽造有價證券（經判處有期徒刑1年8月）、贓
    物（經判處有期徒刑6月）、竊盜（經判處有期徒刑4月）三
    罪接續（合併）執行，並於95年6月2日因假釋出監，然其後
    於95年11月14日經撤銷假釋（有法務部95年11月14日法矯字
    第0950903761號函可稽），執行殘刑4 月又17日。亦即，其
    前開三罪應均認尚未執行完畢。
        再按二以上裁判各宣告之有期徒刑，接續執行時，應依
    刑法第79條之1 ，合併計算假釋期間時，依本院最近見解，
    須待合併計算之刑期執行完畢，如執行中假釋出獄，須假釋
    期滿，殘刑均已以執行論後，始可認為執行完畢，最高法院
    88年度台非字第218 號判決參照。本件被告所犯前開三罪於
    減刑後執行至96年7 月16日，並於同日起接續執行其另犯之
    毒品案件（經判處有期徒刑1年減為有期徒刑6 月）至97年1
    月15日（有卷附執行指揮書可稽）。亦即，被告所犯前開偽
    造有價證券、贓物、竊盜三罪與另犯之毒品案件係接續（合
    併）執行，其合併計算之刑期既未執行完畢，尚不得逕認已
    執行完畢。其於執行期間保外生產，再犯本案，原合併計算
    之刑期既尚未執行完畢，自無累犯之適用，併此敘明。
六、據上論斷，應依刑事訴訟法第273條之1第1項、第299 條第1
    項前段、第300條、第310條之2、第454條，刑法第30條、第
    321條第1項第2款、第59條、第41條第1項前段，判決如主文
    。
七、如不服本判決，應於判決送達後10日內，向本院提出上訴狀
    ，上訴於臺灣高等法院臺南分院。
本件經檢察官丙○○到庭執行職務。
中    華    民    國    97    年    10    月    14    日
                  刑事第三庭  法  官  鄭文祺
以上正本證明與原本無異。
如不服本判決，應於收受本判決後10日內，向本院提出上訴書狀
，並應敘述具體理由。如未敘述上訴理由者，應於上訴期間屆滿
後20日內向本院補提理由書狀（均須按他造當事人之人數附繕本
）「切勿逕送上級法院」。
                              書記官  張宜柔
中    華    民    國    97    年    10    月    14    日
附錄本案論罪科刑法條全文：
中華民國刑法第321條
（加重竊盜罪）
犯竊盜罪而有左列情形之一者，處六月以上、五年以下有期徒刑：
一、於夜間侵入住宅或有人居住之建築物、船艦或隱匿其內而犯之者。
二、毀越門扇、牆垣或其他安全設備而犯之者。
三、攜帶兇器而犯之者。
四、結夥三人以上而犯之者。
五、乘火災、水災或其他災害之際而犯之者。
六、在車站或埠頭而犯之者。
前項之未遂犯罰之。


司法院資訊處製作；財團法人民間司法改革基金會備份。
